【裁判字號】    98,事聲,21
【裁判日期】    981009
【裁判案由】    聲明異議
【裁判全文】
臺灣彰化地方法院民事裁定              98年度事聲字第21號
聲明異議人  日華資產管理股份有限公司
法定代理人  甲○○
                        之1
聲明異議人因與丙○○○、乙○○.
聲請強制執行事件，對於民國98年9月1日本院98年度司執字第24
059號裁定聲明異議，本院裁定如下：
    主  文
異議駁回。
異議程序費用由聲明異議人負擔。
    理  由
一、異議意旨如附件聲明異議狀。
二、按債權讓與之通知固屬觀念之通知，惟此通知非經讓與人或
    受讓人通知債務人，對於債務人不生效力，既已明文規定於
    民法第297條第1項，且揆諸同法第298條：「讓與人已將債
    權之讓與通知債務人者，縱未為讓與或讓與無效，債務人仍
    得以其對抗受讓人之事由，對抗讓與人。前項通知，非經受
    讓人之同意，不得撤銷。」，亦知債權讓與之通知於法律上
    可生一定之效果。且此通知應係由債權讓與人或受讓人以自
    己名義向債務人為事實上之通知，若只係向他人陳述，主張
    ，而輾轉使債務人聞知，容只係傳聞，債務人對此傳聞並無
    查證之義務，實不無得謂債務人已經通知而有此債權讓與之
    觀念。
三、法院實務上依訴訟之程序，應送達訴狀繕本於當事人，故當
    事人利用訴狀繕本內容兼為債權受讓之主張，係合於前段所
    述事實上已為此債權讓與之通知，自對債務人生效。惟強制
    執行程序，不同於訴訟程序，開始程序時，無須送達或通知
    債務人，故明定債權人須提出合法有效之執行名義為據始由
    執行法院開始程序，此對受讓債權而持有執行名義者言，若
    債權讓與人未將債權讓與之事通知債務人，自須由債權受讓
    人通知債務人，始生此債權讓與對債務人生效之結果。且此
    通知無得責由執行法院送達書狀或讓與證明文件予債務人之
    方式為通知，最高法院98年度第3次民事庭決議已揭明此旨
    ，故執行法院對此未通知債務人，使對債務人生效之受讓債
    權，自得駁回其強制執行之聲請。又執行法院駁回此強制執
    行聲請之裁定，縱送達於債務人，亦非代債權受讓人送達表
    示有此債權讓與通知之意，蓋此裁定係針對聲請強制執行者
    所為，說明執行法院不開始強制執行之理由，係屬強制執行
    聲請人即主張債權受讓之人對法院陳述、主張其受讓債權，
    而非有意請法院代向債務人表示債權讓與之通知，又法院亦
    只係回答不執行之理由，亦無代向債務人表示轉達此債權讓
    與通知之意，故對債務人言，只係強制執行聲請人對他人之
    陳述、主張，並非對債務人之通知，猶似傳聞，並不生對債
    務人通知債權受讓而得對債務人生效之結果。
四、綜上，異議人聲請本院強制執行，未提出債權讓與人或債權
    受讓人已通知債務人此債權讓與之事，而得對債務人生效之
    證據，經本院執行處通知補正，亦逾期拒不補正，即由本院
    執行處司法事務官裁定駁回其聲請，於法並無不合。異議人
    續持陳詞抗辯，並不足採，異議無理由，本院自應予以駁回
    ，爰裁定如主文。
五、異議意旨其餘陳述，核不影響裁定結果，無贅論之必要，附
    此敘明。
六、結論，聲明異議人之異議無理由，依強制執行法第30條之1
    ，民事訴訟法第240條之4第3項，第95條，第78條，裁定如
    主文。
中    華    民    國    98    年    10    月    9    日
                  民事第三庭          法  官   洪榮謙
中    華    民    國    98    年    10    月    9    日
                                      書記官  蔡亦鈞


司法院資訊處製作；財團法人民間司法改革基金會備份。
